【裁判字號】    99,上訴,1680
【裁判日期】    991221
【裁判案由】    違反廢棄物清理法
【裁判全文】
臺灣高等法院臺中分院刑事判決        99年度上訴字第1680號
上  訴  人
即  被  告  謝建文
選任辯護人  劉嘉堯律師
上列上訴人因違反廢棄物清理法案件，不服臺灣彰化地方法院98
年度訴字第1152號中華民國99年7月15日第一審判決（起訴案號
：臺灣彰化地方法院檢察署98年度偵字第3356號），提起上訴，
本院判決如下：
    主  文
上訴駁回。
    事  實
一、謝建文前因違反動產擔保交易法案件，經臺灣彰化地方法院
    以93年度斗簡字第534號判處有期徒刑3月確定，於95年1月
    16日易科罰金執行完畢；又因傷害及妨害自由案件，經臺灣
    高等法院以96年度上訴字第1805號判處有期徒刑3月、4月，
    嗣減刑並定執行刑為有期徒刑3月確定，於97年8月13日易科
    罰金執行完畢。
二、謝建文與洪文良(業經原審判處有期徒刑1年8月確定)為朋友
    關係，陳明志 (業經原審判處有期徒刑1年4月，緩刑4年確
    定)為謝建文所僱用之大貨車司機。謝建文因欲尋覓違法傾
    倒廢棄物之處所，遂詢問洪文良有無合適地點，謝建文明知
    其未依廢棄物清理法規定領有廢棄物清除、處理許可文件，
    亦未經主管機關許可，不得從事廢棄物清除、處理之工作，
    竟與洪文良、陳明志共同基於違法清除一般事業廢棄物之犯
    意聯絡，由洪文良於97年12月中旬某日，得悉彰化縣芳苑鄉
    ○○路129號所坐落之芳埤段1043地號土地，原承租之佃農
    洪典過世後，繼承人未繳納租金，又不拆除地上物，致地主
    洪澄芳等人遲未能收回土地自用，係有租佃糾紛之農地，實
    際管理人不明，乃擇為傾倒之地點。謝建文、洪文良及陳明
    志即基於違反廢棄物清理法之接續犯意，自97年12月中旬 (
    原判決誤載為「92年中旬」，應予更正) 某日起，由謝建文
    以每車新臺幣（下同）12000元至13000元不等之代價，承攬
    桃園縣某真實姓名年籍不詳綽號「大牛」成年男子所交託載
    運之一般事業廢棄物，謝建文並應允每傾倒一台車之廢棄物
    ，即給予洪文良3500元之報酬，另以每日2000元之代價僱用
    陳明志，駕駛謝建文所有車牌號碼736-AI之營業用曳引車，
    至桃園縣新屋鄉永安漁港附近裝載前述綽號「大牛」男子所
    交託載運之廢橡膠、廢電路板、廢木頭、廢泡棉及廢輪胎等
    一般事業廢棄物，開往彰化縣芳苑鄉某處與洪文良碰面，再
    由洪文良導引陳明志至前述農地傾倒，前後已傾倒3個車次
    。嗣於97年12月19日11時許，陳明志第4次依謝建文之指示
    ，駕駛上開營業用曳引車載運廢棄物前往上址欲再度傾倒時
    ，為警當場查獲並制止之。
三、案經彰化縣警察局芳苑分局報請臺灣彰化地方法院檢察署檢
    察官偵查起訴。
    理  由
壹、程序部分：
    按被告以外之人於審判外之陳述，雖不符刑事訴訟法第159
    條之1至之4之規定，而經當事人於審判程序同意作為證據，
    法院審酌該言詞陳述或書面陳述作成時之情況，認為適當者
    ，亦得為證據；當事人、代理人或辯護人於法院調查證據時
    ，知有刑事訴訟法第159條第1項不得為證據之情形，而未於
    言詞辯論終結前聲明異議者，視為有前項之同意，同法第
    159條之5定有明文。本案就相關證據之證據能力，檢察官、
    被告及辯護人均表示無意見（見本院卷第34頁)，嗣於本院
    審理時，檢察官、被告及辯護人就提示之各項證據，亦均表
    示無意見。本院審酌下列引用之各項證據作成時，並無不當
    違法之情形，認為以之作為判決之證據，亦屬適當，是依上
    開規定，該等證據均具有證據能力，合先敘明。
貳、實體部分：
一、訊據上訴人即被告謝建文，坦承其未取得廢棄物清除、處理
    執照，亦未經主管機關許可，而指示陳明志於前開時、地，
    駕車將廢棄物載至洪文良所導引的地點傾倒等情，惟仍否認
    有違反廢棄物清理法之犯行，辯稱：伊與洪文良認識，當時
    洪文良在彰化縣大城鄉芳谷環保企業社擔任領班，他說廢塑
    膠等物可以回收，所以才叫陳明志將廢棄物載至芳谷企業社
    ，要洪文良引導傾倒處理，並未叫洪文良找地方傾倒，也不
    知道洪文良帶陳明志去芳苑鄉前揭地點傾倒云云。
二、經查：
(一)前揭犯罪事實，迭據被告謝建文於原審法院審理時供承認罪
    (原審卷第42頁、第171頁、第198頁反面)，核與證人即共同
    被告陳明志於檢察官偵訊時及洪文良於本院審理時證述各情
    相符（偵查卷第50頁、本院卷第45-47頁），並有彰化縣事
    業廢棄物處理稽查工作單（偵查卷第20頁）、現場照片（偵
    查卷第27-32頁）在卷可稽。而同案被告洪文良、陳明志共
    同違反廢棄物清理法之犯行，均經原審法院判處罪刑確定在
    案，亦有原審判決可憑。
(二)共同被告洪文良指示陳明志傾倒廢棄物之地點，原為三七五
    租約之農地，原承租人洪典去世後，繼承人未繳納租金，經
    地主洪澄芳等人提出終止租約之申請，由彰化縣芳苑鄉公所
    核准租約終止登記，然因地上物尚未拆除，致地主遲未能收
    回，陷入管理人不明狀態，本案發生後，地主始知遭人任意
    傾倒垃圾等情，業據證人即地主洪澄芳於原審及本院審理時
    證述在卷（原審卷第199-200頁、本院卷第47-48頁），並有
    土地登記謄本（原審卷第59頁）及彰化縣芳苑鄉公所處分書
    （原審卷第204頁）附卷可憑，足認系爭土地應係由於地主
    洪澄芳等人無法收回租佃糾紛之農地，欠缺管理，致遭被告
    等人任意傾倒廢棄物。
(三)廢棄物清理法第46條第4款所謂「未依第41條第1項規定領有
    廢棄物清除、處理許可文件，從事廢棄物貯存、清除、處理
    。」其中「貯存、清除、處理」之專用名詞定義如下：(1)「
    貯存」：指一般廢棄物於清除、處理前，放置於特定地點或
    貯存容器、設施內之行為。(2)清除：指一般廢棄物之收集、
    運輸行為。(3)處理：指下列行為中間處理：指一般廢棄物
    在最終處置前，以物理、化學、生物、熱處理、堆肥或其他
    處理方法，改變其物理、化學、生物特性或成分，達成分離
    、減積、去毒、固化或安定之行為。最終處置：指將一般
    廢棄物以安定掩埋、衛生掩埋或封閉掩埋之行為。再利用
    ：一般廢棄物做為原料、材料、燃料、填土或其他經中央主
    管機關及目的事業主管機關認定之用途行為，此觀「事業廢
    棄物貯存清除處理方法及設施標準」第2條第1項之規定即明
    。本案係先由洪文良事先尋得傾倒之處所，再由被告謝建文
    指示陳明志共同收集、載運廢棄物至特定地點傾倒，被告謝
    建文之行為，已構成廢棄物清理法所規定之非法「清除」行
    為。
(四)依廢棄物清理法第2條第1項第2款第2目規定，所謂「一般事
    業廢棄物」，係指由事業產生有害事業廢棄物以外之廢棄物
    。據被告謝建文於原審準備程序中供稱：「（法官問：這些
    廢棄物是從何處運出的？）答：是從桃園縣永安漁港附近，
    由綽號『大牛』的男子清理出來這些廢棄物。這些廢棄物的
    來源，本來是塑膠工廠，因為921倒塌後，廠房拆除剩下來
    的廢棄物，應該是那個工廠本身所剩下來的物品。那個工廠
    本身是在作塑膠模型射出。」等語（原審卷第42頁），另觀
    諸彰化縣環境保護局98年11月18日彰環廢字第0980050488號
    函文內容略以：「依現場傾棄廢棄物夾雜廢橡膠、廢電路板
    、廢木頭、廢泡棉、廢塑膠、廢輪胎、廢鐵罐等混合性廢棄
    物，其中夾雜少許廢電路板，屬『有害事業廢棄物認定標準
    』附表二、混合五金廢料（…中文名稱：「含金屬之印刷電
    路板廢料及其粉屑），其餘即為一般事業廢棄物。」（原審
    卷第52頁），而依行政院環境保護署所公告之「有害事業廢
    棄物認定標準」第3條第2款關於混合五金廢料認定方式所參
    照附表二第11項之規定，含金屬之印刷電路板廢料及其粉屑
    之混合廢五金，在清除階段仍屬一般事發廢棄物，是以被告
    謝建文等人傾倒之廢棄物，應屬一般事業廢棄物。
(五)另按廢棄物清理法第39條第1項規定：「事業廢棄物之再利
    用，應依中央目的事業主管機關規定辦理，不受第28條、第
    41 條之限制。」又依同法第52條之規定，貯存、清除、處
    理或再利用一般事業廢棄物，違反第39條第1項規定者，係
    處以行政罰鍰。現行廢棄物清理法關於事業廢棄物之再利用
    ，已授權中央目的事業主管機關制定管理辦法管理之，不受
    同法第41條（即應向主管機關或中央主管機關委託之機關申
    請核發公民營廢棄物清除處理機構許可文件）之限制，固屬
    無訛；但如非屬事業廢棄物之再利用行為，而係未經主管機
    關許可，提供土地回填、堆置廢棄物，或未依同法第41條第
    1項規定領有廢棄物清除、處理許可文件，而從事廢棄物貯
    存、清除、處理，或未依廢棄物清除、處理許可文件內容貯
    存、清除、處理廢棄物者，則與上引事業廢棄物再利用之規
    定並不相侔，自仍有同法第46 條第3、4款處罰規定之適用
    （最高法院99年度台上字第3752號判決意旨參照）。本案被
    告謝建文坦承未取得廢棄物清除、處理執照或許可文件，亦
    不符合主管機關所定任何關於再利用資源物品之行政規範，
    竟從事廢棄物清除業務，依前開說明，顯已違反廢棄物管理
    法第46條第4款之規定，而非屬再利用行為。
(六)綜上所述，被告謝建文前揭所辯，係屬避就之卸詞，不足採
    信。本案事證明確，被告之犯行，洵堪認定。
三、核被告謝建文所為，係犯廢棄物清理法第46條4款之未依同
    法第41條規定領有許可文件，而從事廢棄物清除罪。被告謝
    建文與洪文良、陳明志間，互有犯意聯絡及行為分擔，應論
    以共同正犯。被告自97年12月中旬某日起至同年月19日被查
    獲為止，分4個車次清除一般事業廢棄物，已傾倒完成3個車
    次，第4個車次為警制止而未及傾倒，其時間緊接、目的相
    同，顯係出於單一犯意接續實施，依一般社會通念應可評價
    為一個行為，故僅論以單純一罪。查被告謝建文前有如事實
    欄所載之論罪科刑及執行紀錄，有臺灣高等法院被告前案紀
    錄表在卷可稽，其於有期徒刑執行完畢5年內，故意再犯本
    件有期徒刑以上之罪，為累犯，應依法加重其刑。
四、原審因而適用刑事訴訟法第299條第1項前段、廢棄物清理法
    第46條第4款、刑法第11條前段、第28條、第47條第1項等規
    定，並審酌被告謝建文曾有前案之素行，夥同洪文良、陳明
    志在地主因租佃糾紛而無法有效管理之農地上，任意傾倒一
    般事業廢棄物，置環境衛生於不顧，惡性非輕，其為本件廢
    棄物清運業務之承攬人，支付報酬給洪文良、陳明志，居於
    犯罪之主要地位，所為侵害他人土地所有權及危害環境衛生
    之程度，犯後未完全坦承之態度，迄今仍未設法清理等一切
    情狀，量處有期徒刑1年8月。其認事用法，核無違誤，量刑
    亦屬允當。被告提起上訴，以前揭各詞，否認犯罪，指摘原
    判決不當，依前所述，為無理由，應予駁回。
據上論斷，應依刑事訴訟法第368條，判決如主文。
本案經檢察官李慶義到庭執行職務。
中    華    民    國    99    年    12    月    21    日
            刑事第十一庭  審判長法  官  郭  同  奇
                                法  官  陳  慧  珊
                                法  官  洪  曉  能
以上正本證明與原本無異。
如不服本判決應於收受送達後十日內向本院提出上訴狀，其未敘
述上訴之理由者並得於提起上訴後十日內向本院補提理由書（均
須按他造當事人之人數附繕本）「切勿逕送上級法院」。
                                書記官  林  明  冬
中    華    民    國    99    年    12    月    21    日
附錄論罪科刑法條：
廢棄物清理法第46條
有下列情形之一者，處 1 年以上 5 年以下有期徒刑，得併科新
臺幣 3 百萬元以下罰金：
一、任意棄置有害事業廢棄物。
二、事業負責人或相關人員未依本法規定之方式貯存、清除、處
    理或再利用廢棄物，致污染環境。
三、未經主管機關許可，提供土地回填、堆置廢棄物。
四、未依第 41 條第 1 項規定領有廢棄物清除、處理許可文件
    ，從事廢棄物貯存、清除、處理，或未依廢棄物清除、處理
    許可文件內容貯存、清除、處理廢棄物。
五、執行機關之人員委託未取得許可文件之業者，清除、處理一
    般廢棄物者；或明知受託人非法清除、處理而仍委託。
六、公民營廢棄物處理機構負責人或相關人員、或執行機關之人
    員未處理廢棄物，開具虛偽證明。

司法院資訊處製作；財團法人民間司法改革基金會備份。
